臺灣高等法院民事裁定
110年度抗字第820號
抗  告  人  莊明山
            莊育田
            莊文男
上列抗告人因與相對人林文堉間請求分割共有物事件，對於中華
民國110年3月31日臺灣桃園地方法院109年度壢訴字第2號所為裁
定提起抗告，本院裁定如下： 
    主  文
抗告駁回。
抗告費用由抗告人負擔。
    理  由
一、按訴訟標的之價額，由法院核定。核定訴訟標的之價額，以
    起訴時之交易價額為準；無交易價額者，以原告就訴訟標的
    所有之利益為準，民事訴訟法第77條之1第1項、第2項定有
    明文。又依同法第77條之11規定，分割共有物涉訟，以原告
    因分割所受利益之價額為準。
二、經查：
    ㈠、相對人於原法院以兩造係坐落桃園市○鎮區○○段00地號土地（下稱系爭土地）之共有人，爰依民法第823條第1項、第824條第2項規定訴請分割系爭土地。經原法院判決系爭土地應予變價分割，所得價金由共有人依應有部分比例分配於各共有人（見原法院卷五第60至65頁民事判決），抗告人不服，提起上訴，原法院以相對人在第一審起訴時因分割所受利益之客觀價額即其應有部分之交易價額核定抗告人本件上訴之上訴利益價額為新臺幣（下同）68萬6687元，於法核無不當。 
    ㈡、抗告人之抗告意旨固略以：訴訟標的價額既核定為68萬6687元，則抗告人應共同繳付上訴費用1萬1235元，而非「各」繳納1萬1235元，請求廢棄原裁定云云。惟查：
　　　　⒈按分割共有物之訴，係以共有物分割請求權為其訴訟
          標的，法院應就如何分割予以裁判，故計算其訴訟標
          的價額及上訴利益額，自應以原告在第一審起訴時因
          分割所受利益之客觀價額即原告應有部分之價額為準
          ，且分割共有物之訴訟為固有之必要共同訴訟，其訴
          訟標的對於共同訴訟之各人必須合一確定，故縱由被
          告一人或數人提起上訴，亦無以該上訴人應有部分之
          價額作為其上訴利益額之理（最高法院84年度台抗字
          第202號、94年度台抗字第146號民事裁定意旨參照）
          。
　　　　⒉本院審酌抗告人提起本件訴訟時，系爭土地之交易價
          額經鑑定為7416萬2177元（見原法院卷二第156至214
          頁誠立不動產估價師聯合事務所鑑價報告），按相對
          人起訴時所持有系爭土地應有部分比例1/108計算(見
          原法院卷一第34頁土地登記謄本)，則本件訴訟標的
          價額及上訴利益額應為68萬6687元(00000000元×相對
          人應有部分比例1/108，元以下四捨五入），是以，
          原法院以此核定抗告人本件上訴之上訴利益額，於法
          並無不合。
　　　　⒊至抗告意旨以抗告人應共同繳付上訴費用而非各自繳
          納上訴費用為由，主張原裁定不當云云；然第一審法
          院以裁定命上訴人補繳裁判費，係訴訟程序進行中所
          為之裁定，依民事訴訟法第483條規定，不得抗告（
          最高法院81年度台抗字第18號裁定意旨參照）；依此
          ，原裁定命補繳裁判費部分，自不得抗告。
    ㈢、從而，原法院核定本件上訴之上訴利益額為68萬6687元
        ，於法並無違誤；抗告人提起本件抗告，對於訴訟標的
        價額核定部分，亦未表明不服之理由，其等就命補繳裁
        判費用部分提起抗告，於法不合，應予駁回。
三、據上論結，本件抗告為不合法。爰裁定如主文。　　　　　
中　　華　　民　　國　　110 　年　　7 　　月　　28　　日
                  民事第九庭    
                      審判長法  官  楊絮雲
                            法  官  郭顏毓
                            法  官  張宇葭
正本係照原本作成。
不得再抗告。
中　　華　　民　　國　　110 　年　　7 　　月　　28　　日
　　　　　　　　　　　　　  書記官  李佳姿